臺灣士林地方法院刑事判決
111年度侵訴字第11號
公  訴  人  臺灣士林地方檢察署檢察官
被      告  謝孟均


選任辯護人  林珊玉律師
            張宸浩律師
            葉展辰律師
上列被告因妨害性自主案件，經檢察官提起公訴（110年度偵字
第10365號），本院判決如下：
    主  文
乙○○犯乘機性交罪，處有期徒刑壹年捌月。緩刑貳年，緩刑期間
付保護管束，並應向指定之政府機關、政府機構、行政法人、社
區或符合公益目的之機構或團體，提供貳拾小時之義務勞務。
    犯罪事實
一、乙○○與代號AC000-A110088之成年女子（真實姓名、年籍均
    詳卷，下稱A女）為大學同系同學。乙○○與其女友吳品諠及A
    女於民國109年5月8日晚間，一同入住位於新北市○○區○○路0
    ○0號「chill chill house」民宿，並共睡於房內之一床上
    。乙○○於翌（9）日4時至5時許間，見A女熟睡而不能或不知
    抗拒之際，竟基於對A女乘機性交之犯意，以手指插入A女陰
    道內之方式，對A女乘機性交得逞。嗣因A女發覺，報警處理
    ，始查悉前情。
二、案經A女訴由新北市政府警察局金山分局報告臺灣士林地方
    檢察署（下稱士林地檢署）檢察官偵查起訴。
    理  由
壹、證據能力部分：
　　本案認定犯罪事實所引用之證據，皆無證據證明係公務員違
    背法定程序所取得，又檢察官、被告乙○○及辯護人於本院審
    理中均同意作為證據（見本院111年度侵訴字第11號卷【下
    稱本院卷】第107至110頁），復經審酌該等證據製作時之情
    況，尚無顯不可信與不得作為證據之情形，亦無違法不當與
    證明力明顯過低之瑕疵，且與待證事實具有關聯性，認為以
    之作為證據應屬適當，依刑事訴訟法第158條之4反面解釋及
    第159條之5規定，認均有證據能力。
貳、實體部分認定犯罪事實所憑之證據及理由
一、上開犯罪事實，業據被告於本院準備程序及審理中均坦承不
    諱（見本院卷第40頁、第106至107頁、第110頁），核與證
    人即告訴人A女（下稱A女）於警詢及偵查時之證述（見士林
    地檢署110年度偵字第10365號公開卷【下稱偵卷】第9至12
    頁、第35至37頁）及證人黃品諠於警詢時之證述情節均大致
    相符（見偵卷第13至15頁），並有A女與被告即「Gaby乙○○
    」間之通訊軟體LINE（下稱LINE）對話紀錄擷圖（見偵卷第
    16至19頁）、A女與吳品諠即「品諠」間之LINE對話紀錄擷
    圖（見偵卷第20至21頁）、吳品諠與A女即「外星人恩奀」
    間之LINE對話紀錄擷圖（見偵卷第22頁）、A女之指認犯罪
    嫌疑人紀錄表（見偵卷第23頁）及臺南市政府警察局第五分
    局和緯派出所受（處）理案件證明單（見偵卷第29頁）各1
    份等證據在卷可稽，足認被告上開任意性自白與事實相符，
    堪以採信。綜上，本案事證明確，被告前揭犯行足堪認定，
    應予依法論科。
二、論罪科刑 
(一)按稱性交者，謂非基於正當目的所為之下列性侵入行為：一
    、以性器進入他人之性器、肛門或口腔，或使之接合之行為
    。二、以性器以外之其他身體部位或器物進入他人之性器、
    肛門，或使之接合之行為，刑法第10條第5項第1款、第2款
    定有明文。次按對於男女利用其精神、身體障礙、心智缺陷
    或其他相類之情形，不能或不知抗拒而為性交者，刑法第22
    5條第1項設有處罰之明文。其所謂相類之情形，係指行為人
    利用被害人因精神、身體障礙或心智缺陷等情形以外之原因
    ，如乘被害人因酒醉、昏睡、藥物或其他因素，致其意識之
    辨別能力顯著減低，或其行動能力受限，已處於一種無可抗
    拒之狀態，而為性交之行為而言，不以被害人當時已完全無
    知覺，或全無行動能力者為限；至被害人之所以有此情狀，
    縱因自己之行為所致，仍不能解免乘機對其性交者之刑責（
    最高法院99年度台上字第1239號、96年度台上字第4376號判
    決意旨參照）。經查，被告將其手指插入A女陰道內之行為
    ，自屬刑法第10條第5項第2款之性交行為。又被告利用A女
    熟睡而不知抗拒之際，為上開性交行為，是核被告所為，係
    犯刑法第225條第1項乘機性交罪。
(二)刑法第59條酌減其刑：
　1.刑之量定，為求個案裁判之妥當性，法律固賦予法院裁量權
    ，但此項裁量權之行使，除應依刑法第57條規定，審酌行為
    人及其行為等一切情狀，為整體之評價，並應顧及比例原則
    與平等原則，使罪刑均衡，輕重得宜，以契合社會之法律感
    情。又刑法第59條規定犯罪之情狀可憫恕者，得酌量減輕其
    刑，其所謂「犯罪之情狀」，與同法第57條規定科刑時應審
    酌之一切情狀，並非有截然不同之領域，於裁判上酌減其刑
    時，應就犯罪一切情狀（包括第57條所列舉之10款事項），
    予以全盤考量，審酌其犯罪有無可憫恕之事由（即有無特殊
    之原因與環境，在客觀上足以引起一般同情，以及宣告法定
    低度刑，是否猶嫌過重等等），以為判斷（最高法院95年度
    台上字第6157號判決意旨參照）。再刑法第225條第1項乘機
    性交罪，其法定刑為「3年以上10年以下有期徒刑」，然乘
    機性交者，其犯罪動機及情節各異，就情節輕微之行為人，
    縱科以最輕刑度，猶嫌過重時，法院非不得援引刑法第59條
    規定予以酌減，期使個案裁判之量刑，能符合比例原則，罰
    當其罪。
　2.經查，被告未能妥適克制一己私慾，因而觸犯本案乘機性交
    犯行，行為固屬非是，惟其於本院準備程序及審理時尚能坦
    認犯行，且與A女達成和解，並已依約賠償新臺幣（下同）6
    0萬元，此有本院和解筆錄及被告所提出之國泰世華商業銀
    行存款憑證各1份在卷可參（見本院卷第49至50頁、第77頁
    ），堪認其犯後已知悔悟，復衡酌其無前科，有臺灣高等法
    院被告前案紀錄表在卷可稽（見本院卷第7頁），素行良好
    ，可認其因一時失慮而為本案犯行，與隨機、惡性重大慣性
    犯有別，尚非兇惡殘暴之徒，依其主觀心態及其行為之客觀
    侵害程度，本院認其犯乘機性交罪固應依法論罪科刑，惟其
    犯罪情狀顯可憫恕，縱科以法定最低刑度即有期徒刑3年，
    猶嫌過重，有情輕法重之情形，爰依刑法第59條規定酌減其
    刑。
(三)量刑：
　　爰以行為人之責任為基礎，審酌被告與A女為朋友關係，因
    年輕思慮淺薄，一時欠缺審慎思慮而無法妥適控制情慾，竟
    利用A女熟睡而不知抗拒之際，予以性交行為得逞，顯不尊
    重女性對於自我身體之性自主決定權，造成A女身心受有相
    當損害等犯罪動機、手段及所生損害；又被告犯後初雖否認
    有以手指插入A女之陰道內，但曾坦承其有將手伸進A女之內
    褲撫摸周圍等事實，非否認全部犯罪事實，於檢察官起訴後
    ，於本院準備程序及審理時即坦承犯行，且與A女成立和解
    ，業已於111年5月23日給付60萬元之和解金與A女，有和解
    筆錄、匯款憑證及本院公務電話記錄各1份可參（見本院卷
    第49至50頁、第77頁、第79頁），可認其尚有彌補過錯之舉
    動，犯後態度良好；佐以A女到庭稱：希望法官依法判決等
    語；告訴代理人到庭稱：A女已經與被告達成和解，並已收
    到60萬元，願意原諒被告，請依法判決等語（見本院卷第11
    4頁）之量刑意見；兼衡被告自陳：大學畢業之教育、智識
    程度，未婚、與家人同住，目前有兼職從事外送工作、月入
    約2萬多元等語（見本院卷第113頁）之家庭生活經濟狀況等
    一切情狀，量處如主文所示之刑，以示懲儆。
(四)緩刑部分：
　　被告前未曾因故意犯罪而受有期徒刑以上刑之宣告，此有臺
    灣高等法院被告前案紀錄表1份（見本院卷第7頁）在卷可稽
    ，其因一時失慮，致罹刑章，惟其犯後終能坦承犯行，深表
    悔悟，並與A女以80萬元達成和解，約定若被告能如期於111
    年7月8日前給付60萬元，則免除剩餘之20萬元，復經A女當
    庭表示若被告依約給付即同意不再追究被告之刑事責任（見
    本院卷第43至44頁），嗣被告已於111年5月23日給付60萬元
    之和解金與A女，業如前述，是本院衡酌上情，認被告年紀
    尚輕，倘令其即刻入監接受刑罰執行，未必對於被告之再社
    會化及犯罪行為之矯治有所助益。從而，本院認被告經此偵
    審程序及科刑教訓後，既已知所警惕，諒無再犯之虞，前開
    所宣告之刑以暫不執行為適當，爰依刑法第74條第1項第1款
    之規定，併予宣告緩刑2年，以勵自新。另為促使被告深刻
    記取教訓，乃依刑法第74條第2項第5款、第93條第1項第1款
    、第2款之規定，併諭知被告於緩刑期間交付保護管束，並
    應向指定之政府機關、政府機構、行政法人、社區或其他符
    合公益目的之機構或團體，提供20小時之義務勞務，藉由義
    務勞務之履行與觀護人之督促，使其建立正確法治觀念，謹
    慎其行，並回饋社會。又此為緩刑宣告附帶之條件，被告於
    本案緩刑期間，倘違反上開緩刑負擔，情節重大，足認原宣
    告之緩刑難收其預期效果，而有執行刑罰之必要，得依刑法
    第75條之1第1項第4款規定撤銷其緩刑之宣告，附此敘明。
據上論斷，應依刑事訴訟法第299條第1項前段，刑法第225條第1
項、第59條、第74條第1項第1款、第2項第5款、第93條第1項第1
款、第2款，判決如主文。
本案經檢察官甲○○提起公訴，檢察官周禹境到庭執行職務。
中　　華　　民　　國　　111 　年　　6 　　月　　23　　日
                  刑事第六庭審判長法  官  雷雯華  
　　　　　　　　　　              法  官  李建忠
　　　　　　　　　　              法  官  林哲安
以上正本證明與原本無異。
如不服本判決，應於判決送達後20日內向本院提出上訴書狀，並應敘述具體理由；其未敘述上訴理由者，應於上訴期間屆滿後20日內向本院補提理由書（均須按他造當事人之人數附繕本），「切勿逕送上級法院」。告訴人或被害人如對於本判決不服者，應具備理由請求檢察官上訴，其上訴期間之計算係以檢察官判決正本送達之日期為準。因疫情而遲誤不變期間，得向法院聲請回復原狀。　　　　　　　　　　　　　　　　　　　
　　　　　　　　　　              書記官  温育儷
中　　華　　民　　國　　111 　年　　6 　　月　　27　　日
附錄本案論罪科刑法條：
中華民國刑法第225條第1項
（乘機性交罪）
對於男女利用其精神、身體障礙、心智缺陷或其他相類之情形，
不能或不知抗拒而為性交者，處3年以上10年以下有期徒刑。